---
title: "Introduction à R Markdown"
output: pdf_document
---

# Introduction

<br>

- R Markdown permet de créer des documents contenant du texte, du code et des graphiques.  

- Lorsqu'un fichier R Markdown (`.Rmd`) est compilé, le format Markdown et le code sont évalués et un fichier de sortie (`.doc`, `.pdf`, `.html`, ...) est généré.

# Les bases de R Markdown

Pour créer un fichier `R Markdown`, cliquez sur *File* > *New File* > *R Markdown* et choisissez *Create Empty Document*.

## L'en-tête

Un fichier `Rmd` doit débuter par un en-tête encadré par trois tirets et contenant un *titre*, un *auteur*, une *date* et le *format de sortie* : 

```{r, eval=FALSE}
---
title: "Titre du document"  
author: Auteur du document
date: 2022-11-14
output: html_document
---
```

## Mettre en forme le texte

|                               |                         |
|-------------------------------|-------------------------|
| \*italiques\*                 | *italiques*             |
| \*\*gras\*\*                  | **gras**                |
| \*\*\*italiques et gras\*\*\* | ***italiques et gras*** |
| \~\~barré\~\~                 | ~~barré~~               |
| \[texte](lien)                | [texte](lien)           |
| texte \^exposant\^            | texte ^exposant^        |
| texte \~indice \~             | texte ~indice~          |
| \`code\`                      | `code`                  |
| \***                          | ligne horizontale       |

## Titres

Pour insérer des titres, utilisez des `#` : 

```{r, echo=TRUE, eval=FALSE}
# Titre
## Sous-titre
### Paragraphe
```

## Listes

```{r, eval=FALSE}
* item a  
* item b  
    + item b1
    + item b2
```

## Tableaux

```{r, eval=FALSE}
| col1 | col2 | col3 |
| ---- | ---- | ---- |
| A    | 1    | ech1 |
```

## Equations

```{r, eval=FALSE}
Un cercle de rayon $r$ a une aire $A = \pi \times r^{2}$ 
```

## Images

```{r, eval=FALSE}
![texte](chemin){width = "50%"}
```

# Document dynamique

## Exécuter du code dans le texte

```{r, eval=FALSE}
La racine carrée de 20 est **`r sqrt(20)`**
```

## Insérer un bloc de code (`Ctrl + Alt + I`)

Paramètres d'un bloc de code : `{r, eval = FALSE}` par exemple

| option  | par défaut | effet                                  |
|---------|------------|----------------------------------------|
| eval    | TRUE       | évaluer le code et inclure le résultat |
| echo    | TRUE       | afficher le code avec le résultat      |
| warning | TRUE       | afficher les messages d'avertissement  |
| error   | FALSE      | afficher les messages d'erreur         |

## Table des matières

```{r, eval=FALSE}
---
title: "Titre du document"  
author: Auteur du document
date: 2022-11-14
output: 
  html_document:
    toc: true
---
```

# Compiler un document (`Ctrl + Shift + K`)