---
title: "Pingouins de l'archipel Palmer"
author: Jonathan Kitt
date: 2022-11-14
output:
  html_document:
    toc: true
    toc_float: true
    toc_depth: 2
    theme: flatly
---

***

# Introduction

Le fichier `pingouins.csv` contient des mesures pour [trois espèces de pingouins vivant sur l'Archipel Palmer en Antarctique](https://journals.plos.org/plosone/article?id=10.1371/journal.pone.0090081#s2).

![[Dessin de @allison_horst](https://allisonhorst.com/)](../figs/pingouins.png){width="50%"}

# Description des données

```{r, importer donnees, echo=FALSE}
# Importer les donnees sans afficher le code
pingouins <- read.csv("../data/pingouins_propre.csv")
```

Le jeu de données contient **`r nrow(pingouins)` observations** et **`r ncol(pingouins)` variables**.

Les mesures concernent **trois espèces** de pingouins : 

- *`r sort(unique(pingouins$espece))[1]`*  

- *`r sort(unique(pingouins$espece))[2]`*  

- *`r sort(unique(pingouins$espece))[3]`*

Ces pingouins vivent sur **trois îles** : 

- `r sort(unique(pingouins$ile))[1]` 

- `r sort(unique(pingouins$ile))[2]`  

- `r sort(unique(pingouins$ile))[3]`

Les individus se répartissent de la façon suivante : 

```{r, repartition individus, echo=FALSE, comment=""}
# Tableau de la répartition des individus
table(pingouins$espece, pingouins$ile)
```

Les variables sont les suivantes : 

| variable                | type                       | exemple             |
| :---------------------: | :------------------------: | :-----------------: |
| `r names(pingouins)[1]` | `r typeof(pingouins[, 1])` | `r pingouins[1, 1]` |
| `r names(pingouins)[2]` | `r typeof(pingouins[, 2])` | `r pingouins[1, 2]` |
| `r names(pingouins)[3]` | `r typeof(pingouins[, 3])` | `r pingouins[1, 3]` |
| `r names(pingouins)[4]` | `r typeof(pingouins[, 4])` | `r pingouins[1, 4]` |
| `r names(pingouins)[5]` | `r typeof(pingouins[, 5])` | `r pingouins[1, 5]` |
| `r names(pingouins)[6]` | `r typeof(pingouins[, 6])` | `r pingouins[1, 6]` |

Les données se présentent comme ci-dessous : 

```{r, apercu donnees, echo=FALSE}
knitr::kable(head(pingouins, 3))
```

# Représentation des données 

## Nombre d'individus par espèce

Quelle est l'espèce la plus représentée ?

```{r, nombre individus, echo=FALSE}
# Barplot : nombre d'individus par espece 
barplot(sort(table(pingouins$espece), decreasing = TRUE),
        col = c("Adelie" = "darkorange",
                "Chinstrap" = "cyan4",
                "Gentoo" = "purple"),
        border = NA,
        main = "Pingouins de l'archipel Palmer",
        ylab = "Nombre d'individus par espèce",
        ylim = c(0, 200))
```

## Rapport entre la longueur et la hauteur du bec

Les mesures du bec permettent-elles de différencier les espèces ?

```{r, ratio bec, echo=FALSE}
# Calculer le ratio entre la longueur et la hauteur du bec
pingouins$ratio_bec <- round(pingouins$longueur_bec_mm / pingouins$hauteur_bec_mm,
                             digits = 2)

# Boxplot : ratio du bec en fonction de l'espece
boxplot(pingouins$ratio_bec ~ pingouins$espece,
        col = NA,
        border = c("Adelie" = "darkorange",
                   "Chinstrap" = "cyan4",
                   "Gentoo" = "purple"),
        pch = 20,
        main = "Rapport entre la longueur et la hauteur du bec",
        xlab = "",
        ylab = "Ratio")
```

## Distribution de la masse corporelle

Comment se distribue la masse corporelle de l'ensemble des pingouins ?

```{r, distribution masse, echo=FALSE}
# Histogramme : distribution de la masse corporelle
hist(pingouins$masse_corporelle_g / 1000,
     breaks = 20,
     col = "lightblue",
     border = "darkblue",
     ylim = c(0, 50),
     main = "Distribution de la masse corporelle",
     xlab = "Masse (kgs)",
     ylab = "Fréquence")
```

## Relation entre la longueur des ailes et la longueur du bec

Y a-t-il une relation entre la longueur des ailes et la longueur du bec ? Ces mesures varient-elles en fonction de l'espèce ?

```{r, relation longueur ailes vs longueur bec, echo=FALSE}

# Ajouter une variable couleur 
pingouins$couleur[pingouins$espece == "Adelie"] <- "darkorange"
pingouins$couleur[pingouins$espece == "Chinstrap"] <- "purple"
pingouins$couleur[pingouins$espece == "Gentoo"] <- "cyan4"

# Scatter plot : longueur des ailes vs longueur du bec
plot(x = pingouins$longueur_aile_mm, y = pingouins$longueur_bec_mm,
     col = pingouins$couleur,
     pch = 20,
     main = "Relation entre la longueur des ailes et la longueur du bec",
     xlab = "Longueur des ailes (mm)",
     ylab = "Longueur du bec (mm)")
legend(legend = sort(unique(pingouins$espece)),
       x = 215,
       y = 40,
       col = c("darkorange", "purple", "cyan4"),
       pch = 19)
```